臺灣高等法院刑事判決
                                   108年度上訴字第1603號
上  訴  人
即  被  告  卓伯瑋



選任辯護人  何仁崴律師
上列上訴人即被告因毒品危害防制條例案件，不服臺灣宜蘭地方
法院107年度訴字第452號，中華民國108年4月8日第一審判決（
起訴案號：臺灣宜蘭地方法院檢察署107年度偵字第3462號、107
年度偵字第2998號），提起上訴，本院判決如下：
    主  文
原判決撤銷。
卓伯瑋犯附表編號一至五所示之罪，各處如附表編號一至五所示
之主刑欄所示之刑及沒收。應執行有期徒刑捌年。
    事  實
一、卓伯瑋前於民國96年間起至99年間因犯偽造有價證券罪、加
    重竊盜罪、妨害自由等案件，均經判處徒刑確定，並經本院
    以99年聲字第1029號裁定定應執行有期徒刑5年1月確定，經
    入監執行，於102年1月15日假釋出監，於103年2月28日縮刑
    期滿，假釋未經撤銷視為執行完畢。
二、卓伯瑋明知甲基安非他命屬毒品危害防制條例第2條第2項第
    2款所規定之第二級毒品，未經許可，不得非法持有、販賣
    ，竟意圖營利，以其所有之門號0000000000號行動電話作為
    聯絡交易毒品之工具，而分別於附表編號一至五所示之時間
    與楊愛瓊持用門號0000000000號行動電話聯繫，雙方以附表
    編號一至五所示彼此間已有默契暗語方式，聯繫交易毒品甲
    基安非他命買賣事宜，卓伯瑋於附表編號一至五所示時間、
    地點，將第二級毒品甲基安非他命交與楊愛瓊，並收取楊愛
    瓊交付現金，而完成交易。嗣因警方接獲線報，依法執行通
    訊監察，於107年5月16日持臺灣宜蘭地方法院核發107年度
    聲搜字第271號搜索票至卓伯瑋位於宜蘭縣○○鎮○○街0○0號住
    處執行搜索。當場扣得門號0000000000號SIM卡1枚（已發還
    卓伯瑋），行動電話1支（廠牌：SONY、搭配門號：0000000
    000號，已發還卓伯瑋）及吸食器1組等物，同步搜索楊愛瓊
    位於宜蘭縣○○鎮○○路00號6樓之5租屋處，並扣得吸食器1組
    ，經楊愛瓊同意採尿檢驗，結果呈有第二級毒品甲基安非他
    命陽性反應，而查悉上情。
三、案經宜蘭縣政府警察局報請臺灣宜蘭地方檢察署檢察官偵查
    起訴。
    理  由
壹、證據能力：
一、證人楊愛瓊於偵查中之證述有證據能力：
    按被告以外之人於偵查中向檢察官所為之陳述，除顯有不可
    信之情況者外，得為證據，刑事訴訟法第159之1第2項定有
    明文。本件辯護人雖以證人楊愛瓊於偵查中所為之證述有顯
    不可信之情形，而否認其證據能力。惟證人楊愛瓊於偵查中
    所為之證述，係經檢察官告知具結義務及偽證罪之處罰，並
    依法具結後，陳述其親身與被告買賣毒品甲基安非他命過程
    經歷之陳述，有偵訊筆錄及證人結文可憑（見107年度他字
    第215號偵查卷〈下稱他字卷〉第200、202頁），是就證人楊
    愛瓊自己親身與被告聯繫及見面交易毒品甲基安非他命聯繫
    內容、過程等事實而為陳述，復無違法取證情事，依偵查當
    時之外部附隨環境及條件均未見有何顯不可信之情狀，依刑
    事訴訟法第159之1第2項規定即有證據能力。至於上訴人即
    被告卓伯瑋（下稱被告）及辯護人雖以證人楊愛瓊於警詢中
    之供述為被告以外之人於審判外之陳述為由，爭執其證據能
    力部分，因未引用為本案認定事實之證據，不另贅述。
二、附表編號一至五所示監聽譯文具有證據能力：
    按有事實足認被告或犯罪嫌疑人有最輕本刑為3年以上有期
    徒刑之罪，並危害國家安全或社會秩序情節重大，而有相當
    理由可信其通訊內容與本案有關，且不能或難以其他方法蒐
    集或調查證據者，得發通訊監察書；前項通訊監察書，偵查
    中由檢察官依司法警察機關聲請或依職權以書面記載第11條
    之事項，並敘明理由、檢附相關文件，聲請該管法院核發，
    通訊保障及監察法第5條第1項第1款、第2項分別定有明文。
    復按監聽係政府機關依據通訊保障及監察法之授權所為截取
    他人通訊內容之強制處分，必須符合所列舉之得受監察之犯
    罪與受監察者之要件，始為合法。然偵查作為屬於浮動之狀
    態，偵查機關於執行監聽時未必能保證獲得所受監察罪名之
    資料，自亦無從事先預測或控制監聽所可能擴及之範圍。因
    此，在監聽過程中時而會發生得知「另案」之通訊內容。此
    「另案監聽」所取得之證據，如若係執行監聽機關自始即偽
    以有本案監聽之罪名而聲請核發通訊監察書，於其監聽過程
    中發現另案之證據者，因該監聽自始即不符正當法律程序，
    且執行機關之惡性重大，則其所取得之監聽資料及所衍生之
    證據，悉應予絕對排除，不得作為另案之證據使用。倘若屬
    於本案依法定程序監聽中偶然獲得之另案證據，即在通訊監
    察過程中，得知在本案通訊監察目的範圍以外之通訊內容，
    此種監察所得與本案無關之通訊內容，如涉及受監察人以外
    之人是否另有其他犯罪嫌疑時，依103年1月29日修正、同年
    6月29日生效之通訊保障及監察法第18條之1第1項之規定，
    不得作為證據；但如於發現後7日內補行陳報法院，並經法
    院審查認可，則得作為證據。查本件附表編號一至三所示通
    訊監察之聲請，係臺灣宜蘭地方檢察署指揮宜蘭縣政府警察
    局刑事警察大隊偵辦簡子浩涉嫌販毒、詐欺案，依偵查所得
    資料分析後，向臺灣宜蘭地方法院聲請對簡子浩所持用門號
    0000000000號電話執行通訊監察，在偵查簡子浩涉嫌販賣毒
    品案時，附帶取得本件被告販賣第二級毒品予證人楊愛瓊之
    內容，就本件被告而言，屬原通訊監察案件外之其他案件（
    參照通訊保障及監察法施行細則第16之1第1項規定：本法第
    18條之1第1項所稱其他案件，指與原核准進行通訊監察之監
    察對象或涉嫌觸犯法條不同者），且依上開通訊監察書核發
    日期為107年2月9日，並有通訊保障及監察法第18條之1第1
    項規定之適用（通訊保障及監察法施行細則第35條第2項規
    定參照），此部分業經原審法院於107年3月6日以宜院麗刑1
    07聲監可字第7號函認可臺灣宜蘭地方檢察署107年宜檢定孝
    聲監字第158號陳報認可通訊監察取得其他案件之內容，有
    臺灣宜蘭地方法院107年聲監字第60號刑事一般案卷所附宜
    蘭縣政府警察局刑事警察大隊偵辦簡子浩涉嫌販毒、詐欺案
    偵查報告、門號0000000000號通聯調閱查詢單、檢舉人檢舉
    筆錄、通訊軟體LINE對話內容翻拍照片、現場蒐證相片、調
    取聲請書、通話對象刑案查詢資料及清冊暨刑案資料、107
    年聲監字第60號通訊監察書、電話附表、臺灣宜蘭地方法院
    107年3月6日宜院麗刑107聲監可字第7號函等資料在卷足稽
    ，核與前開規定相符，自得做為本案證據。並按執行機關應
    於執行監聽期間內，每15日至少作成一次以上之報告書，說
    明監聽行為之進行情形，以及有無繼續執行監聽之需要。違
    反第5條、第6條、第7條規定進行監聽行為所取得之內容或
    所衍生之證據，於司法偵查、審判或其他程序中，均不得採
    為證據或其他用途，並依第17條第2項規定予以銷燬，通訊
    保障及監察法第5條第3項前段及第18條之1第3項亦定有明文
    ；是該第5條第4項規定執行機關應每15日至少作成1次以上
    之報告書，說明監聽行為之進行情形，以及有無繼續執行監
    聽之需要，其規範意旨重在使法院審查判斷是否有不應繼續
    執行監聽之情狀，則前15日依法監聽，自有證據能力，依通
    訊保障及監察法第5條及第18條之1第3項未陳報期中報告，
    即指15日之後之監聽內容部分，則依前開規定，無證據能力
    （有本院暨所屬法院108年法律座談會刑事類提案第21號法
    律問題討論意見可資參佐）。是本件附表編號一至三所示之
    監聽譯文，為執行機關執行通訊監察業經原審法院認可，且
    為監聽期間前15日依法監聽所得之監聽譯文，自有證據能力
    ；其餘2月24日至3月6日間之監聽譯文資料部分，始無證據
    能力，且本院並未引該部分譯文資料為論罪依據，另有關附
    表四、五部分之監聽譯文部分，均為司法警察機關另行聲請
    ，經原審法院許可，自屬合法監聽，均有證據能力。據上，
    本件附表編號一至五所示通訊監察錄音，及其譯文均有證據
    能力。
三、以下援引之非供述證據，並非違法取得，且與本件待證事實
    具有證據關連性，均應認有證據能力。
貳、認定犯罪事實所憑證據及理由：
一、訊據被告卓伯瑋固坦認其持用門號0000000000號行動電話，
    於106年間經友人介紹而認識楊愛瓊，於附表編號一至五所
    示時間確有與楊愛瓊聯繫之情不諱，惟矢口否認販賣第二級
    毒品甲基安非他命犯行，辯稱：伊與楊愛瓊間電話聯絡並沒
    有講買賣毒品事，而是在講買木頭的事，且楊愛瓊先後所講
    交易毒品地點都不一樣，明顯說謊云云。
二、經查：
（一）門號0000000000號行動電話為被告於102年10月26日申辦
      使用，迄於107年1月26日均仍使用中，被告經友人介紹認
      識楊愛瓊，確有於附表各編號所示日期以前開門號行動電
      話與楊愛瓊持用門號0000000000號行動電話通話使用之情
      ，為被告所是認（見107年度他字第215號偵查卷〈下稱他
      字卷〉第64頁），核與證人楊愛瓊陳述相符（見他字卷第2
      00至201頁，原審卷第47頁反面至第49頁），並有遠傳電
      信之通聯調閱查詢單（門號0000000000號）、宜蘭縣政府
      警察局刑事警察大隊調取聲請書、通聯調閱查詢單均附卷
      可按（見他字卷第22至34頁），上情堪以認定。
（二）上開證人楊愛瓊因有施用第二級毒品甲基安非他命之習，
      經友人介紹，得悉得向門號0000000000號之持用人即被告
      購買毒品甲基安非他命，而於107年2月至5月間即於附表
      編號一至五所示之時間與被告持用行動電話聯繫，並以雙
      方以已約妥並有默契之用語表示購買毒品甲基安非他命事
      宜，經證人楊愛瓊聯繫表達需求後，被告即備妥毒品送至
      所約定楊愛瓊住處樓下交付楊愛瓊，並收取款項而完成交
      易乙節，業據證人楊愛瓊於偵查中證稱：我有施用毒品甲
      基安非他命，毒品來源都是跟卓伯瑋購買的，107年2月13
      日伊打電話給卓伯瑋叫他送到我家樓下，該日買500元的
      安非他命，2月15日也是我打電話給卓伯瑋，叫他送到我
      樓下，買1,000元的安非他命，2月20日我在威尼斯花園汽
      車旅館上班，我住在旁邊，就叫卓伯瑋送到我家，到時我
      過去拿，也是買500元1小包安非他命，3月23日也有跟被
      告買500元或600元1小包安非他命，5月1日向被告買500元
      的毒品安非他命，100元是買吸食器，一共付600元給被告
      等語明確（見他字卷第200頁背面至第201頁），於原審審
      理中亦證稱：我施用毒品安非他命，是朋友告知被告的電
      話，我心情不好會打電話給被告，就是問有無安非他命，
      我不知被告名字，就是在場這個人，我打電話給被告都是
      有關毒品之事，與被告見面除買安非他命外，並沒有其他
      交易行為，並沒有向被告買木頭，之前與被告見面時間、
      打電話講的內容等都不記得，但我在檢察官那裡講的是對
      的，每次與被告交易毒品的地點是在住處樓下後門停車場
      路口處等語明確（見原審卷第47頁反面至第49頁反面）。
      雖證人楊愛瓊有關交易地點部分，先稱：在其住處樓下前
      門處或後門處，或稱：在附近上班之威尼斯花園汽車旅館
      樓下交易部分，略有出入；然查，證人對於事實之陳述，
      本有繁簡詳略之情形，如對於主要事實已詳實陳述，而對
      枝微末節之處有所省略，仍難指其陳述為有瑕疵。是證人
      楊愛瓊雖就各次交易地點或有稱在「羅東鎮禮運路58號前
      」、「住處樓下」或稱在「威尼斯花園汽車旅館前」等語
      ，但經原審審理中向證人楊愛瓊確認各次交易地點，證人
      即確認稱：每次均在住處樓下就是後門停車場路口處等語
      （見原審卷第49至50頁），可見證人楊愛瓊住處有前、後
      門不同處所，但其僅陳住處樓下，顯為概括範圍，不論前
      門或後門處，證人楊愛瓊均僅以「住處樓下」為交易處所
      之表達，難認此部分有何差異或為陳述不一之處。又證人
      楊愛瓊曾稱交易地點在其上班地點威尼斯汽車旅館前部分
      ，然該處亦為其住處附近，亦據證人楊愛瓊說明甚詳。且
      在監聽譯文中，楊愛瓊亦有表示還在威尼斯汽車旅館上班
      ，等一下回去等語，而其所陳在該處樓下交易，距離其住
      處甚近，亦在相當範圍內，實難認證人此部分所陳有何違
      誤之處。另證人楊愛瓊於原審證述時，對於辯護人所詢問
      附表編號一至五所示日期，是否有與被告見面，及附表各
      編號所示通聯譯文內容為何部分，證人楊愛瓊均稱已忘記
      等語，但仍肯認稱與被告電話聯絡均是要向被告購買毒品
      安非他命，每次見面都是在住處樓下後門停車場路口處，
      向被告拿安非他命，未曾與被告交易木頭，偵查中所述均
      實在等情甚明，則有關證人楊愛瓊對於交易地點之描述，
      及至審判程序對於各次通話內容，各期日是否見面等情均
      稱已忘記等語，然此為一般人對於過去所發生、經歷之事
      ，記憶會隨時間經過而遺忘之常情，尚難因之即驟認證人
      楊愛瓊證述內容有何瑕疵可言。又證人楊愛瓊確有施用毒
      品甲基安非命之習，警方持原審法院核發107聲搜字第271
      號搜索票，於107年5月16日至楊愛瓊租屋處搜索，並扣得
      吸食器1組及行動電話1支（搭配門號0000000000號）等物
      ，有上開搜索票、宜蘭縣政府警察局刑事警察大隊搜索、
      扣押筆錄、扣押物品目錄表、證物認領保管單、查獲涉嫌
      毒品危害防制條例毒品初步鑑驗報告單在卷可按（見他字
      卷第117至120、122至123頁）。且證人楊愛瓊於107年5月
      16日為警查獲後，經其同意採尿送驗，檢驗出其尿液中確
      呈有毒品甲基安非他命代謝物陽性反應，其施用毒品違反
      毒品危害防治條例案件部分，經臺灣宜蘭地方檢察署檢察
      官於107年7月31日以107年度毒偵字第638號為緩起訴處分
      部分，亦有慈濟大學濫用藥物檢驗中心於107年5月25日以
      慈大藥字第107052502號函附檢驗總表、宜蘭縣政府警察
      局刑警大隊偵一隊毒品犯罪嫌疑人尿液採驗作業管制紀錄
      單，及上開案號緩起訴處分書在卷可按（見107年度偵字
      第3462號偵查卷〈下稱偵查卷一〉第103至105頁，原審卷第
      72頁）。
（三）按毒品交易之買賣雙方，乃具有對向性之關係，為避免毒
      品購買者圖邀減刑寬典而虛構毒品來源，雖須調查其他補
      強證據，以確保其陳述與事實相符，始能採為被告犯罪之
      證據。惟所謂補強證據，並非以證明犯罪構成要件之全部
      事實為必要，倘得以佐證購毒者之指證非屬虛構，而能予
      保障其陳述之憑信性者，即已充足，且因販賣毒品行為一
      向懸為厲禁，販毒者為避免遭監聽查緝，以電話聯繫時，
      基於默契，免去代號、暗語，僅以相約見面，且未敘及交
      易細節，即可於碰面時進行交易，於電話中未明白陳述實
      情，並不違背常情，雖非直接可以推斷該被告之犯罪，但
      以此項證據與購買毒品者之陳述或其他案內證據為綜合判
      斷，若足以認定犯罪事實者，仍不得謂非補強證據（最高
      法院107年度台上字第172號判決意旨可資參佐）。查被告
      申辦使用門號0000000000號行動電話，經依法監聽監察，
      確有監錄得被告於附表編號一至五所示日期、時間與楊愛
      瓊使用行動電話互相聯繫，雙方對話內容雖無明確表示要
      買賣毒品事宜，甚至未以任何代號、暗語表達購買毒品之
      種類、數量與金額，然自被告與證人楊愛瓊前後所對話全
      部內容觀之，可得彼此間對話，即是以雙方已有默契之內
      容表達購買毒品甲基安非他命之意，即如：「你那裡有沒
      有」、「你現在就有嗎」、「你今天方便嗎」，及被告將
      楊愛瓊所需毒品備妥後依約送至楊愛瓊住處樓下時，即聯
      繫楊愛瓊並稱：「我到了你出來」、「你下來」、「你現
      在下來」、「現在走出來，我馬上到」等語，有臺灣宜蘭
      地方法院107年聲監字第60號、聲監續字第135號、聲監續
      字第192號、通訊監察書、電話附表、門號0000000000號
      行動電話譯文在卷可憑（見他字卷第97至100、104、110
      至111頁），足認被告與楊愛瓊間係以上開彼此間已有默
      契之言語內容作為2人聯繫買賣毒品甲基安非他命之方式
      甚明，是被告辯稱於附表各編號所示時間是與楊愛瓊以電
      話聯繫是楊愛瓊欲購買木頭、漂流木之事云云，然觀被告
      與楊愛瓊對話之附表編號一至五所示聯繫內容，楊愛瓊部
      分多為詢問被告：「你那有沒有」、「你現在就有了嗎」
      、「你今天方便嗎」，被告有先回稱「等我電話，馬上下
      來啦、就這樣」、「我等一下打給你」、「2點看看我再
      打給你．．．」等語，被告回電部分，則在經數分鐘或數小
      時後，回電給楊愛瓊則稱：「我到了你出來」、「你現在
      下來」、「現在走出來，我馬上到了」、「你下來，下來
      就對了，我到了」等語，雙方對話內容完全沒有討論任何
      有關木頭、漂流木相關之木頭種類、重量、外型、大小、
      價格等具體事宜，甚至於附表編號一被告還與楊愛瓊爭執
      欠款事宜，楊愛瓊顯不服氣被告稱其尚欠款500元，楊愛
      瓊即稱：「1,000元拿2口，你怎麼算」，被告即回稱：「
      那個有再補你了」等語，如為談論木頭交易，而「口」顯
      非木頭單位或數量，則何謂：「1,000元拿2口」，如為木
      頭交易，又如何補所欠之「2口」，是從被告與楊愛瓊於
      附表所列各次聯繫，觀看前後全文對話內容，雖無明確表
      示要買毒品、安非他命等用語，但彼此間對於對方所述，
      甚為明瞭，並無提問或質疑，可見被告與楊愛瓊間確具有
      一定默契，楊愛瓊不需明確講表示所欲購買毒品種類、數
      量、金額，被告即可知悉楊愛瓊所需毒品種類與金額，並
      可從附表編號二之通聯譯文中可看出，被告則特別表示將
      過年，要多發500給楊愛瓊，該次被告即特別詢問楊愛瓊
      是否同意加價購買，並以：「會更多啦」等語誘引楊愛瓊
      加價購買，該次楊愛瓊即向被告購買1,000元之甲基安非
      他命，其餘各次則均固定購買金額500元之甲基安非他命
      甚明，足認被告與楊愛瓊為毒品甲基安非他命買賣交易前
      ，彼此間就所購買毒品種類、數量、金額等均已有一定認
      知與默契，不需於電話中反覆、一再或很明確說明所需購
      買毒品種類，或再行確認詢問，即可進行完成交易甚明，
      是附表編號一至五所示之監聽譯文資料均足為本件被告於
      附表編號一至五所示各次販賣第二級毒品犯行之補強證據
      甚明。
（四）另參佐被告前後所陳顯有不一情形，即被告於警詢中先稱
      ：與楊愛瓊聯繫多半是楊愛瓊向我買木頭，107年2月13日
      與楊愛瓊聯繫，是因楊愛瓊買木頭短缺我錢，我才有催討
      款項的聯繫；107年2月15日與楊愛瓊聯繫，電話中講到「
      多發你500」的意思我要多給楊愛瓊500元木頭的量，107
      年2月28日與楊愛瓊聯繫，雙方有約見面，是我要拿木頭
      相片給楊愛瓊看，107年3月23日跟楊愛瓊聯繫是我不要再
      跟楊愛瓊作木頭生意了，因為楊愛瓊很挑料；於107年5月
      1日與楊愛瓊聯繫，我要去找楊愛瓊賣木頭，楊愛瓊叫我
      幫他買1個水龍頭，所以我從家裡帶1個水龍頭過去等語（
      見他字卷第66至70頁），又稱：我經朋友介紹認識楊愛瓊
      ，楊愛瓊要買檜木精油，我跟楊愛瓊說直接拿漂流木去作
      精油的材料比較便宜等語（見他字卷第161頁反面）；於
      原審又改陳：我有跟楊愛瓊電話聯絡，但每次相約都沒有
      見面等語（見原審卷第90頁），是被告先稱因買賣木頭事
      宜與楊愛瓊聯繫約見面，或補不足木料，或要拿照片給楊
      愛瓊看，還有幫忙楊愛瓊購買「水龍頭」過去等情，但又
      改稱，2人聯繫後完全未見面云云，則被告如何與楊愛瓊
      進行買賣漂流木事宜，被告先後所陳不一顯有可疑，且證
      人楊愛瓊於原審作證時已經明確證稱：與被告間並無買賣
      木頭之交易等語（原審卷第49頁反面），是被告先後所陳
      顯有不一，且有矛盾，而與常情迥異之情，實有可疑，難
      以採信。
（五）另辯護意旨雖稱監聽譯文內所呈基地台位置與楊愛瓊所證
      述交易地點有差距，而認不可能於短時間從基地台位置至
      楊愛瓊住處樓下，而認楊愛瓊證述交易時間為迎合監察譯
      文而不可採信云云。然有關基地台位置，僅為使用電話者
      在該處附近，利用該基地台接收電話訊號，且被告與楊愛
      瓊聯繫時，或駕車或騎車，具有移動動態行為，並非固定
      在基地台位址處，與楊愛瓊聯繫後才從所稱基地台位置出
      發甚明，是辯護意旨所稱附表編號一至五所示基地台位置
      距離楊愛瓊住處駕車尚須數分鐘云云，顯悖於事證，而無
      足採信。
（六）此外，警方持原審法院核發搜索票至被告住處搜索扣得行
      動電話一支（搭配門號0000000000號），及門號00000000
      00號SIM卡1枚、吸食器1組等物（前開門號0000000000號S
      IM卡1枚及行動電話1支等物均發還卓伯瑋具領保管），有
      臺灣宜蘭地方法院107年聲搜字第271號搜索票、宜蘭縣政
      府警察局刑事警察大隊搜索扣押筆錄、扣押物品目錄表、
      證物認領保管單、宜蘭縣政府警察局刑事警察大隊卓伯瑋
      毒品案搜索現場、扣案物照片均在卷可稽（見他字卷第85
      至95頁）。
（七）查販賣毒品係違法行為，非可公然為之，且有其特殊之販
      售通路及管道，又無公定價格，容易增減分裝之份量，而
      每次買賣之價量，可能隨時依雙方關係深淺、資力、需求
      量及對行情之認知、毒品純度、來源是否充裕、查緝鬆嚴
      、購買者被查獲時供述購買對象之可能風險評估等，而異
      其標準，非可一概而論。且政府為杜絕毒品之氾濫，長期
      以來對於查緝施用及販賣毒品之工作，無不嚴加執行，販
      賣毒品又係重罪，依一般經驗法則，販賣毒品者鋌而走險
      ，苟非意在營利，所為何來，若無利可圖，衡情應無甘冒
      持有毒品遭查獲之極大風險，無端親送至交易處所而義務
      為該買賣之工作，是以，有償販賣毒品者，除非另有反證
      證明其出於非圖利之意思而為，概皆可認其係出於營利之
      意而為，即販賣毒品之所謂販賣行為，係行為人基於營利
      之目的，而販入或賣出毒品而言，販賣毒品者，其主觀上
      須有營利之意圖，且客觀上有販賣之行為，即足構成，至
      於實際上是否已經獲利，則非所問，即於有償讓與他人之
      初，係基於營利之意思，並著手實施，而因故無法高於購
      入之原價出售，最後不得不以原價或低於原價讓與他人時
      ，仍屬販賣行為，必也始終無營利之意思，縱以原價或低
      於原價有償讓與他人，方難謂為販賣行為，而僅得以轉讓
      罪論處（最高法院93年度臺上字第1651號、87年度台上字
      第3164號判決意旨參照）。又一般毒品可任意分裝或增減
      其分量、純度，而每次買賣之價量，亦隨時隨雙方關係之
      深淺、當時之資力、需求程度及對行情之認知等因素，機
      動調整，因之販賣之利得，除經坦承犯行，或帳冊價量均
      記載明確外，委難察得實情，是縱未確切查得販賣賺取之
      實際差價，但除別有事證，足認係按同一價格轉讓，確無
      牟利意圖之情形外，尚難執此認非法販賣之事證有所不足
      ；且毒品之價格不低，取得不易，凡為販賣之不法勾當者
      ，苟無利可圖，應無甘冒被查緝法辦重刑之危險，平白無
      端義務轉讓之理。查被告與證人楊愛瓊間僅經友人介紹而
      認識，並非至親或好友關係甚明，並據證人楊愛瓊所陳，
      其與被告聯繫，均是與毒品相關，可見被告與楊愛瓊間並
      無買賣毒品關係外之至其他情誼甚明，且被告與楊愛瓊2
      人均為智識能力正常之成年人，當知毒品交易為政府檢警
      機關嚴予取締之犯罪，法律並就此懸有重典處罰，且觀監
      聽譯文內容及證人楊愛瓊所陳，可知被告每於楊愛瓊欲購
      買毒品時，則均親自駕車，將毒品甲基安非他命送至楊愛
      瓊住處樓下交付與楊愛瓊，其倘無從中賺取差價或投機貪
      圖犯罪暴利，應無甘冒販賣毒品遭查緝之重典風險，先行
      購入毒品後分裝小包再親交與楊愛瓊之理，再佐以被告於
      附表編號一與楊愛瓊聯繫時，雙方尚爭執，被告認有已有
      多次多給毒品甲基安非他命之分量交與楊愛瓊，每次所多
      份量約金額為多100至200元，累計共約有500元，及於編
      號二所載，被告甚表示過年期間，量會多給，而進行促銷
      毒品甚明，則被告斤斤計較於證人有數次買賣中，尚欠10
      0、200元款項不等，合計尚欠約有500元款項，或表示所
      交付毒品量將比之前購買金額500元之量還多，而欲推銷
      勸誘楊愛瓊提高購買金額，顯均為買賣獲利行為甚明。據
      上，足認被告主觀上具有營利之意圖甚明。
（八）綜上所述，本案被告於附表各編號所示之日販賣第二級毒
      品犯行之事證明確，被告犯行洵堪認定。並按證人已由法
      官合法訊問，且於訊問時予當事人詰問之機會，其陳述明
      確別無訊問之必要者，不得再行傳喚，刑事訴訟法第196
      條定有明文。查證人楊愛瓊於偵查中及原審審理時均到庭
      具結證述明確，且原審審理時予當事人詰問之機會，被告
      聲請再行傳喚證人楊愛瓊，所提出欲詰問有關何人介紹被
      告與證人楊愛瓊認識，被告與楊愛瓊間有無金錢糾紛，及
      楊愛瓊如何可以撐過1個多月時間無須施用甲基安非他命
      等事宜，即有關證人證詞之憑信性部分，然證人楊愛瓊於
      偵查中已明確陳述：與被告間無金錢或其他糾紛，不會陷
      害被告等語（見他字卷第201頁），是被告、辯護人聲請
      再行傳喚證人楊愛瓊，並未具體說明相關詰問內容，而為
      被告、辯護人主觀所認，而所聲請再次傳喚到庭交互詰問
      （見本院卷第157頁），顯無必要，且與前開規定不符，
      併此說明。
三、論罪科刑：
（一）按甲基安非他命為毒品危害防制條例第2條第2項第2款明
      定之第二級毒品，依法不得販賣、持有。核被告於附表編
      號一至五各次所為，均係犯毒品危害防制條例第4條第2項
      之販賣第二級毒品罪。又其持有第二級毒品甲基安非他命
      之低度行為，為販賣之高度行為所吸收，不另論罪。
（二）被告所犯附表編號一至五所示販賣第二級毒品之犯行，犯
      意各別，行為不同，應予分論併罰。
（三）被告前於96年間因犯偽造有價證券、竊盜、妨害自由、違
      反毒品危害防治條例等案件，竊盜罪、妨害自由罪部分經
      本院於96年9月28日以96年度上訴字第3935號判決上訴駁
      回確定，及經原審法院於96年9月28日以96年度訴字第78
      號判決應執行有期徒刑2年確定，偽造有價證券罪部分，
      經最高法院於99年1月28日以99年台上字第580號判決上訴
      駁回確定，及於97年間另犯竊盜罪，經原審法院於97年11
      月6日以97年易字第489號判決有期徒刑1年確定，違反毒
      品危害防治條例案件經原審法院於96年9月28日以96年易
      字第178號判決減刑為有期徒刑3月又15日確定，本院以99
      年聲字第1029號裁定定應執行有期徒刑5年1月確定，經入
      監執行，於102年1月15日縮短刑期假釋出監，於103年2月
      28日縮刑期滿，假釋未經撤銷，視為執行完畢此有本院被
      告前案紀錄表附卷可憑（見本院卷第55至64頁），其於有
      期徒刑執行完畢後，5年以內故意再犯本案有期徒刑以上
      之罪，均為累犯，依司法院大法官解釋釋字第775號解釋
      所示，為避免發生罪刑不相當之情形，法院就該個案應依
      該解釋意旨，裁量是否加重最低本刑，本院認被告前案徒
      刑執行完畢，理應生警惕作用，期待其返回社會後能因此
      自我控管，惟被告卻未生警惕，於前案執行完畢後即再犯
      本件販賣第二級毒品罪，足見前罪之徒刑執行成效未彰，
      其對刑罰之反應力顯然薄弱，且其犯罪情節亦無認其所受
      之刑罰加重最低本刑有超過其所應負擔罪責之情形，爰就
      所犯之罪，除販賣第二級毒品罪法定本刑無期徒刑部分依
      法不得加重外，餘均應依刑法第47條第1項規定加重其刑
      。
（四）本案無刑法第59條減刑規定之適用：
      按刑法第59條規定，犯罪之情狀可憫恕者，得酌量減輕其
      刑，同法第57條規定，科刑時應審酌一切情狀，尤應注意
      左列事項（共10款）為科刑重輕之標準，兩條適用上固有
      區別，惟所謂「犯罪之情狀」與「一切情狀」云云，並非
      有截然不同之領域，於裁判上酌減其刑時，應就犯罪一切
      情狀（包括第57條所列舉之10款事項），予以全盤考量，
      審酌其犯罪有無可憫恕之事由（即判例所稱有特殊之原因
      與環境等等，在客觀上足以引起一般同情，以及宣告法定
      低度刑，是否猶嫌過重），以為判斷。故適用第59條酌量
      減輕其刑時，並不排除第57條所列舉10款事由之審酌，惟
      其程度應達於確可憫恕，始可予以酌減（最高法院70年度
      第6次刑事庭會議決議參照），即刑法第59條所規定之酌
      量減輕其刑，係裁判上之減輕，必以犯罪之情狀可憫恕，
      並認為宣告法定最低度之刑猶嫌過重者，始有其適用。查
      被告所犯本件販賣第二級毒品罪，法定本刑為無期徒刑或
      7年以上有期徒刑之罪，雖本案無其他減刑規定之適用，
      然觀本件被告販賣毒品甲基安非他命與楊愛瓊之行為，警
      方雖僅查獲被告販賣對象僅為1人，販賣金額多為500元，
      至多1,000元，5次販賣犯行合計販賣金額為3,000元等，
      似甚輕微，然從被告與證人楊愛瓊間買賣毒品對話內容與
      過程，被告會以過年將會多給毒品，及被告主動傳送：「
      有留一個小5要ㄅ要隨你」、「他媽的，要便宜給你是你不
      要的」等兜售簡訊內容，或稱：「...有時候你就小五小
      五，剛好我身上有多一點，我就給你多一點，還讓你賺到
      對不對，上次我就跟妳說過，小五就不用講，沒有什麼行
      情不行情的，你自己也說知道」...「那我就說現在ok，
      多一點給你是可以，不要說請你對不對，真的會多到你會
      滿意的」等語誘引楊愛瓊購買，甚至因被告一再推銷、兜
      售誘引楊愛瓊購買毒品，以致楊愛瓊一度將被告電話封鎖
      等所為，可見被告為圖販毒暴利所為販毒行為，其所為戕
      害人體身心之健康，危害社會治安，助長不良風氣，具投
      機僥倖心態可見一斑，是無從認定被告在為上開販賣第二
      級毒品犯行時之所存有任何犯罪原因與環境，在客觀上有
      足以引起一般同情之事由存在，而有何顯可憫恕，宣告法
      定最低度之刑猶嫌過重之處，自難僅以本件所查獲被告販
      賣毒品對象單一、金額合計共3,000元等節，即驟認被告
      犯罪情狀有顯可憫恕之情，自無適用刑法第59條之餘地。
四、原判決撤銷之理由：
    原審以就告犯販賣第二級毒品罪，據以論科，固非無見。惟
    按審判長應將證物提示當事人、代理人、辯護人或輔佐人，
    使其辨認，刑事訴訟法第164條第1項定有明文，以符事實審
    直接審理之原則。若未踐行上開法定程序，自係應於審判期
    日調查之證據而未予調查，若將該證物採為論罪之基礎，其
    判決當然違背法令（刑事訴訟法第379條第10款參照）。查
    本件被告犯附表所示販賣第二級毒品犯行部分，原審蒞庭檢
    察官於107年10月22日準備程序中增列107年聲監字第60號通
    訊監察書、附表及譯文資料以為本案證據，自應於審判期日
    提示與當事人，或向當事人宣讀並告以要旨，惟原審於審判
    期日僅提示該段期間監聽譯文，並未提示前開通訊監察書及
    附表（偵查卷一第93頁），竟引用被告與楊愛瓊該段期間之
    監聽譯文資料，則原審判決顯有刑事訴訟法第379條第10款
    之判決違背法令之情形，而有未洽。被告上訴否認販賣第二
    級毒品罪，並無理由，業經本院論述如前，然原判決有前述
    未洽之處，自屬無可維持，應由本院將原判決就被告所犯如
    附表各編號所示之罪所處之刑暨定應執行刑均撤銷改判。
五、量刑及沒收：
（一）爰審酌被告正值壯年，竟沉溺毒癮，明知第二級毒品甲基
      安非他命具成癮性，戒除不易，危害人體至深，竟仍為圖
      己利販賣甲基安非他命予他人施用，危害社會秩序及戕害
      他人健康，所販賣毒品對象、金額、時間等，及其犯後否
      認犯行，暨審酌被告所陳之智識程度、素行、家庭經濟、
      生活狀況等一切情狀，分別論處如附表編號一至五所示宣
      告刑欄所示之刑。並審酌被告犯本件販賣第二級毒品罪，
      本於罪責相當，在刑法第51條第5款所定之外部界限內，
      並依比例原則、平等原則、責罰相當原則、重複評價禁止
      原則等內部界限範圍內，綜合判斷其整體犯罪之非難評價
      、各罪間關係、法益侵害之整體效果，並適度反應其販賣
      第二級毒品犯行之不法與罪責程度及嚴重性，及對其施以
      矯正之必要性，且貫徹刑法公平正義之理念，爰定其應執
      行刑如主文第2項所示。
（二）沒收部分：
   1、供犯罪所用之物：被告用以與證人楊愛瓊聯繫毒品交易之
      門號0000000000號行動電話1支，為被告所有，並供其犯
      附表編號一至五所示販賣第二級毒品犯行使用之聯絡工具
      ，為被告所是認該門號為其申辦，並有證人楊愛瓊證述明
      確，可認該門號行動電話為供被告犯罪使用之物，上開門
      號SIM卡雖前經警方扣押，但於107年5月16日將該行動電
      話門號SIM卡1枚發還與被告認領保管，有證物認領保管單
      附卷可憑（見偵查卷一第38頁），至於搭配行動電話部分
      則未扣案，均應依毒品危害防制條例第19條第1項、刑法
      第38條第4項規定，在如附表編號一至五所示各欄宣告沒
      收，並諭知於全部或一部不能沒收或不宜執行沒收時，追
      徵其價額。
   2、犯罪所財物：被告於附表編號一至五所示之各次販賣第二
      級毒品犯行，犯罪所得除編號二所得金額為1,000元外，
      其餘均為500元，雖均未扣案，仍應依刑法第38條之1第1
      項、第3項規定宣告沒收，於全部或一部不能沒收或不宜
      執行沒收時，追徵其價額。
   3、其他扣案物：
      警方在被告住處另扣得搭配門號0000000000號行動電話1
      支（廠牌：SONY）部分，雖為被告所有，但據卷內證據並
      無可認為供被告為附表所示販賣第二級毒品使用之工具，
      亦非違禁物，爰不另為沒收之諭知，併此說明。
據上論斷，應依刑事訴訟法第369 條第1 項前段、第364 條、第
299條第1項前段，毒品危害防制條例第4條第2項、第19條第1項
，刑法第11條、第47條第1項前段、第51條第5款、第38條第4項
、第38條之1第1項前段、第3項，判決如主文。
本案經檢察官李頲翰提起公訴，檢察官戴文亮到庭執行職務。
中　　華　　民　　國　　108 　年　　12　　月　　24　　日
                  刑事第一庭審判長  法　官  周政達
                                    法　官  曾德水
                                    法　官  程克琳
以上正本證明與原本無異。
如不服本判決，應於收受送達後10日內向本院提出上訴書狀，其
未敘述上訴之理由者並得於提起上訴後10日內向本院補提理由書
（均須按他造當事人之人數附繕本）「切勿逕送上級法院」。
                                    書記官  劉靜慧
中　　華　　民　　國　　108 　年　　12　　月　　25　　日
附錄：本案論罪科刑法條全文
毒品危害防制條例第4條：
製造、運輸、販賣第一級毒品者，處死刑或無期徒刑；處無期徒
刑者，得併科新臺幣2 千萬元以下罰金。
製造、運輸、販賣第二級毒品者，處無期徒刑或7 年以上有期徒
刑，得併科新臺幣1 千萬元以下罰金。
製造、運輸、販賣第三級毒品者，處5 年以上有期徒刑，得併科
新臺幣7 百萬元以下罰金。
製造、運輸、販賣第四級毒品者，處3 年以上10年以下有期徒刑
，得併科新臺幣3 百萬元以下罰金。
製造、運輸、販賣專供製造或施用毒品之器具者，處1 年以上7
年以下有期徒刑，得併科新臺幣1 百萬元以下罰金。
前五項之未遂犯罰之。

附表：
編號 交易對象 時間 交易方式           　　　　　　　　　 交易地點 交易金額（新臺幣） 宣告刑及沒收 一 楊愛瓊 107年2月13日 卓伯瑋持用門號0000000000號行動電話與楊愛瓊持用門號0000000000號行動電話聯繫： 1、於該日15時32分19秒雙方聯繫：    楊愛瓊：前幾天是不是你打電話，我在住院也，一直打一直打，是不是你打的。    被告：沒有，怎麼樣啦。    楊愛瓊：那個什麼未顯示號碼不是你打的。    被告:是不是都不重要，怎麼樣。    楊愛瓊：好，以為是你打的，我在住院。    被告：好。然後呢。    楊愛瓊：我現在出來了，你那你有沒有。    被告：你就先還我就有了。    楊愛瓊：什麼叫...    被告：好，其他先不要講，如果要要跟我講其他就不要講，好不好這麼簡單，你500塊先拿來還說。    楊愛瓊：我幹嘛還500塊給你。    被告：你欠我的還超過500塊。    楊愛瓊：什麼欠你的。      被告：好，那就不用講了。    楊愛瓊：好不能講就不能。 2、該日15時34分27秒雙方聯繫：    被告：喂    楊愛瓊：等一下你先講給我聽我為什麼要拿500塊給你    被告：你差一點拿好的，差150、100的我都沒跟你算。    楊愛瓊：什麼時候差你幾百幾百，那以前都還給你了。    被告：你哪時候還，你拿零錢都差100、200，你哪時候還。    楊愛瓊：哪時候差100、200。    被告：好拉，你不要跟我說了，我就認  為你欠我的還超過，我就把你少500塊，你要不要還我。    楊愛瓊：什麼少500塊。    被告：那天你差就200塊了，200塊之前拿零錢的時候都拿多少錢。    楊愛瓊：那你1000塊拿2口怎麼算。    被告：那個我都有在補給你了，你不要跟我講那麼多，不然要還不還隨便你。 3、同日17時19分8秒雙方聯繫：    被告：我到了，你出來      楊愛瓊：什麼我到了，東西喔    被告：什麼啦，你要不要出來    楊愛瓊：好 4、同日17時22分38秒雙方聯繫：    被告：出來了沒啊。     楊愛瓊:你是在哪裡    被告：我在威尼斯門口啊，你在哪裡。    楊愛瓊：威尼斯門口喔    被告：對       楊愛瓊：彎過來，我還沒上班    被告：你下來。楊愛瓊：好。 5、同日17時24分19秒雙方聯繫：    楊愛瓊：在你後面啦。 在楊愛瓊位於宜蘭縣○○鎮○○路00號住處樓下後門處停車場路口處交易 500元 卓伯瑋販賣第二級毒品，累犯，處有期徒刑柒年貳月。未扣案搭配門號0000000000號行動電話壹支（含SIM卡壹枚）及未扣案犯罪所得新臺幣伍佰元均沒收，如全部或一部不能沒收時，均追徵其價額。 二  107年2月15日 卓伯瑋持用門號0000000000號行動電話與楊愛瓊持用門號0000000000號行動電話聯繫： 1、於該日18時56分32秒雙方聯繫：  　楊愛瓊：新年快樂。　     被告：半小時後再打給我。    楊愛瓊：好OK  2、於該日20時12分3秒雙方聯繫：     被告：你在哪裡。     楊愛瓊：在店裡。     被告：隨便講講在店裡。     楊愛瓊：在店裡阿，什麼     被告：什麼啦，幹你娘，整天這種口      氣         楊愛瓊：你說什麼被告：我說你在哪裡楊愛瓊：帶孩子玩，還沒上班被告 3、於該日20時17分31秒雙方聯繫：    楊愛瓊：你到了喔    被告：我跟你講，過年啦，那個我多發你500啦，會更多啦，就...    楊愛瓊：不要不要。    被告：那不要不要。 4、於該日20時18分28秒雙方聯繫：    被告：喂，怎樣    楊愛瓊：你現在就有嗎。    被告：對，現在就有。    楊愛瓊：好啦、好啦。    被告：等我電話馬上下來啦，就這樣      子。 5、該日20時30分33秒雙方聯繫：    楊愛瓊：喂    被告：你現在下來    楊愛瓊：好 同上 1,000元 卓伯瑋販賣第二級毒品，累犯，處有期徒刑柒年貳月。未扣案搭配門號0000000000號行動電話壹支（含SIM卡壹枚）及未扣案犯罪所得新臺幣壹仟元均沒收，如全部或一部不能沒收時，均追徵其價額。 三  107年2月20日 卓伯瑋持用門號0000000000號行動電話與楊愛瓊持用門號0000000000號行動電話聯繫： 1、於該日21時55分22秒雙方聯繫：　     被告：喂    楊愛瓊：喂    被告：嘿，我等下打給你 2、該日22時1分46秒雙方聯繫：    被告：你在哪裡    楊愛瓊：我已經在上班了，你快到還沒到威尼斯那邊再打電話給我。    被告：好。 3、同日22時5分54秒雙方聯繫：    楊愛瓊：你到了喔    被告：現在走出來、現在走出來，我馬上到了。    楊愛瓊：好 同上 500元 卓伯瑋販賣第二級毒品，累犯，處有期徒刑柒年貳月。未扣案搭配門號0000000000號行動電話壹支（含SIM卡壹枚）及未扣案犯罪所得新臺幣伍佰元均沒收，如全部或一部不能沒收時，均追徵其價額。 四  107年3月23日 卓伯瑋持用門號0000000000號行動電話與楊愛瓊持用門號0000000000號行動電話聯繫： 1、於該日19時48分01秒雙方聯繫：    被告：怎樣，什麼事。　    楊愛瓊：你去哪裡，怎麼都找不到你勒。　     被告：我不是說叫你不要打給我了嗎，那時候你不是說你好怕，你以為我每次跟你說都是開玩笑的喔，我真的沒有差拉，我沒有在做那種生意啦，我不騙你，你不要以為這樣子可以為難我，真的啦。    楊愛瓊：沒什麼為難不為難啊    被告:你有時候我要什麼，你也要什麼什麼的對不對，對啦，反正我就跟你說我沒有在做那門生意，有時候真的就是說我剛好有多，你就以為這樣子的。    楊愛瓊：好啦，好啦。    被告：好，怎樣。    楊愛瓊：你今天方便嗎。    被告：2點看看，我再打給你，不要每次過去就在那邊貴什麼有的沒的，我就說這樣刁難我，我覺得很難做我就乾脆不要，原本要幫你的，結果被你刁難，我覺得很幹，阿不會很誇張啦，沒有很誇張啦。    楊愛瓊：老大，我們相識時間也算不長了    被告：好啦，就不要囉唆，就不要很誇張跟你那個，我等一下看怎麼樣，我在跟你聯絡拉，好不好。    楊愛瓊：那你大概會多久。    被告：不會很久這樣。 2、該日20時8分21秒雙方聯繫：    被告：你下來樓下，我現在要跟你講話，你下來就對了，我到了。    楊愛瓊：好。 同上 500元 卓伯瑋販賣第二級毒品，累犯，處有期徒刑柒年貳月。未扣案搭配門號0000000000號行動電話壹支（含SIM卡壹枚）及未扣案犯罪所得新臺幣伍佰元均沒收，如全部或一部不能沒收時，均追徵其價額。 五  107年5月1日 卓伯瑋持用門號0000000000號行動電話與楊愛瓊持用門號0000000000號行動電話聯繫： 1、於該日3時11分14秒楊愛瓊撥打卓伯瑋電話，卓伯瑋未接聽。 2、於該日3時13分35秒：伯瑋傳送簡訊「封鎖我還打什麼打」內容給楊愛瓊持用手機。 3、於該日3時23分46秒：楊愛瓊傳簡訊「想你」至卓伯瑋持用手機。 4、該日3時23分57秒雙方聯繫：    被告：高興就封鎖，怎樣啦。    楊愛瓊：因為那段時間沒有錢，我怕你打來又不方便，所以鎖掉了，你這個電話不是沒有用了。    被告：我高興用就用，怎樣。    楊愛瓊：那你還說你丟了，...有嗎。    被告：你現在在哪裡。    楊愛瓊：今天休息。    被告：等一下我打給你。    楊愛瓊：好。 3、同日3時24分54秒雙方聯繫：    楊愛瓊：我那天把水龍頭又扔掉了    被告：好，知道了。 4、同日3時48分27秒雙方聯繫：    被告：你有沒有聽到啦，你打給我。 5、同日3時48分58秒雙方聯繫：    被告：你現在下來，去超商換零錢。然後拿600給我就好了。    楊愛瓊：好。    被告：好，就這樣。 同上 500元 卓伯瑋販賣第二級毒品，累犯，處有期徒刑柒年貳月。未扣案搭配門號0000000000號行動電話壹支（含SIM卡壹枚）及未扣案犯罪所得新臺幣伍佰元均沒收，如全部或一部不能沒收時，均追徵其價額。